臺灣臺南地方法院刑事判決　　　　100年度交易字第226號
公　訴　人　臺灣臺南地方法院檢察署檢察官
被　　　告　黃昭居
輔　佐　人　黃美玲
上列被告因過失致死案件，經檢察官提起公訴（100年度偵字第
5190號），本院判決如下：
    主  文
黃昭居因過失致人於死，處有期徒刑捌月。
    事  實
一、黃昭居於民國100年3月22日18時45分許，無照駕駛車牌號碼
    ZI-5448號自小客車，沿臺南市○○區○○路由南往北方向
    行駛，途至安明路與本田路交岔口作左轉彎時，原應注意其
    為轉彎車，應讓直行車先行，且汽車行駛時，駕駛人應注意
    車前狀況，並隨時採取必要之安全措施，而依當時天候晴、
    日間自然光線、柏油路面乾燥、無缺陷或障礙物、視距良好
    等情形，又無不能注意之情事，竟疏未注意，致與黃仁垣所
    駕駛、正沿安明路機慢車優先道由北往南方向直行，亦疏未
    注意車前狀況之車牌號碼NIZ-456號重型機車發生相撞，致
    使黃仁垣因顱內出血，經送醫後延至同年月24日凌晨5時16
    分許不治死亡。黃昭居於肇事後，在未有偵查犯罪職務之機
    關或公務員發覺其為犯罪人前，即向到場處理本件道路交通
    事故而尚不知肇事者為何人之臺南市政府警察局交通警察大
    隊第二中隊安南區事故處理小組警員坦承其為肇事者，自首
    並接受裁判。
二、案經黃仁垣之子黃玉龍訴請臺灣臺南地方法院檢察署檢察官
    偵查起訴。
    理  由
一、按被告以外之人於審判外之陳述，經當事人於審判程序同意
    作為證據，法院審酌該言詞陳述或書面陳述作成時之情況，
    認為適當者，亦得為證據。當事人、代理人或辯護人於法院
    調查證據時，知有刑事訴訟法第159條第1項不得為證據之情
    形，而未於言詞辯論終結前聲明異議，視為有前項之同意，
    刑事訴訟法第159條之5定有明文。經查：本件具傳聞性質之
    證據資料，被告表示作為證據其無意見，且迄於言詞辯論終
    結前亦未聲明異議。本院審酌該等證據資料作成之情況，核
    無違法取證或其他瑕疪，且為證明本件犯罪事實所必要之重
    要關係事項，認為以之作為證據為適當，該等證據資料，自
    得採為證據，合先敘明。
二、訊據被告黃昭居對於上揭事實坦承不諱，並據被害人黃仁垣
    之子黃玉龍指訴在卷，復有道路交通事故現場圖、道路交通
    事故調查報告表(一)、(二)、財團法人奇美醫院診斷證明書各1
    份、現場及蒐證照片26張在卷可稽。又被害人黃仁垣係因本
    件車禍受有顱內出血之傷害而不治死亡乙情，亦據臺灣臺南
    地方法院檢察署檢察官督同法醫師相驗屬實，製有相驗筆錄
    、相驗屍體證明書、檢驗報告書各1份及相驗照片在卷可憑
    。參以證人即當日在現場指揮交通之員警陳俊旭於本院審理
    時到庭證述：「當時我在該路口服勤，執行交通整理勤務，
    準備下班，所以我站在路口角落正好目睹。…我在18時30分
    時，就結束以手勢指揮交通，走到路邊準備收勤。…（我）
    是站在被害人車道的右邊方向。…（當時）我站在該角落面
    向南邊觀察整個路口，被害人騎乘機車從我左邊騎過去，被
    告從對向車道左轉專用道左轉，兩造在該路口圖畫的位置上
    發生車禍。…（我）親眼看到全程經過。…因為尚未發生之
    前一直到發生後我都全程目睹，被害人的號誌就在我的前面
    而已，即係南側中央分隔島之號誌，所以我看到撞擊的時候
    理所當然看到號誌；撞擊時我目睹被害人行向之號誌（北往
    南方向）係綠燈。…南往北方向是我跑步到事故現場要進行
    救護傷者，我有轉頭回去看號誌，但是之前我的位置並無法
    看到南往北方向之交通號誌。…（我轉頭看南往北方向之號
    誌）是兩個綠燈。從南側即被告之車道來看，係壹個箭頭朝
    前，壹個箭頭朝右。當時南往北方向之車道之車輛只能直行
    及右轉。…撞擊發生當時我立即看到，我跑步到肇事地點再
    回頭看，這段時間大約5秒左右。…北向南如果係綠燈，依
    據該路口係多時向設計，當時南向北只會亮直行與右轉2個
    綠燈，只能直行與右轉。…依據該路口之設計，南向北之車
    輛要左轉必須行駛左轉專用道，且必須待北向南號誌轉為紅
    燈時，南向北的左轉綠燈才會亮起，才能允許左轉。…基本
    上該路口南北向開放通行時，南向北的部分會先亮起直行與
    右轉綠燈，同時北向南亦係亮起綠燈（左轉、右轉、直行均
    可），等到號誌控制時間到了，才會把北向南的號誌轉為紅
    燈，並且開啟南向北的左轉號誌。」等情甚明。堪認被告上
    開自白，核與事實相符。
三、按汽車行駛至交岔路口，其行進、轉彎，應遵守燈光號誌或
    交通警察之指示，道路交通安全規則第101條第1項第1款定
    有明文，被告為汽車駕駛人，自應注意及此；又本件車禍事
    故發生當時，天候晴、日間自然光線、柏油路面乾燥、無缺
    陷或障礙物、視距良好等情，有前揭道路交通事故調查報告
    表(一)在卷可按，是被告客觀上亦無不能注意之情事。然被告
    於上揭時、地駕駛自小客車，因未注意遵行上揭交通安全規
    則，致撞及亦疏未注意車前狀況由被害人黃仁垣所駕之重型
    機車，造成被害人傷重不治死亡，被告對於本件車禍之發生
    ，顯有過失。而被害人黃仁垣係因本件車禍死亡，業如前述
    ，亦堪認被害人之死亡結果與被告之過失行為間，具有相當
    因果關係。事證明確，被告本件犯行，洵堪認定，應予依法
    論科。
四、核被告所為，係犯刑法第276條第1項之過失致死罪。被告於
    肇事後，在未有偵查犯罪職務之機關或公務員發覺其為犯罪
    人前，即向到場處理本件道路交通事故而尚不知肇事者為何
    人之臺南市政府警察局交通警察大隊第二中隊安南區事故處
    理小組警員陳玉祥承其為肇事者，自首並接受裁判等情，有
    臺南市○○○○○道路交通事故肇事人自首情形紀錄表1紙
    在卷可稽（參見相驗卷第27頁），應依刑法第62條前段之規
    定，減輕其刑。又查被告無自用小客車駕駛執照，業據其供
    承在卷，並有查詢汽車駕駛人資料1紙在卷可稽，其無照駕
    車肇事因而致被害人死亡，應依道路交通管理處罰條例第86
    條第1項規定，加重其刑。被告本件同時有刑之加重、減輕
    事由，應依刑法第71條第1項規定，先加後減之。爰審酌被
    告於本件交通事故之過失情節與程度，及其犯罪後於審理時
    始坦承犯行，迄今尚未能與被害人之家屬達成和解賠償損害
    ，兼衡其素行、生活狀況、智識程度（國中畢業）等一切情
    狀，量處如主文所示之刑。
據上論斷，應依刑事訴訟法第273條之1第1項、第299條第1項前
段，刑法第276條第1項、第62條前段，道路交通管理處罰條例第
86條第1項，刑法施行法第1條之1，判決如主文。
本案經檢察官王誠到庭執行職務。
中    華    民    國   100    年    11   月    30     日
                刑事第一庭    法   官  郭千黛
以上正本證明與原本無異。
如不服本判決應於收受本判決後10日內向本院提出上訴書狀，並
應敘述具體理由。其未敘述上訴理由者，應於上訴期間屆滿後20
日內向本院補提理由書狀（均須按他造當事人之人數附繕本）「
切勿逕送上級法院」。
                               書記官  蔡明峰
中    華    民    國   100    年    11   月    30     日
附錄本案論罪科刑法條全文：
中華民國刑法第276條
（過失致死罪）
因過失致人於死者，處 2 年以下有期徒刑、拘役或 2 千元以下
罰金。
從事業務之人，因業務上之過失犯前項之罪者，處 5 年以下有
期徒刑或拘役，得併科 3 千元以下罰金。